臺灣臺中地方法院刑事裁定
111年度聲字第1505號
聲明異議人  賴芳洲
即  受刑人          



上列聲明異議人即受刑人因違反藥事法等案件，對於臺灣臺中地
方檢察署檢察官執行之指揮（111年度執字第767號、第768號）
聲明異議，本院裁定如下：
    主    文
聲明異議駁回。
    理    由
一、聲請意旨詳如附件之刑事聲明異議狀所載。
二、按刑事訴訟法第484 條規定：「受刑人或其法定代理人或配
    偶以檢察官執行之指揮為不當者，得向諭知該裁判之法院聲
    明異議。」係為保障受刑罰或保安處分執行之人之利益而設
    之救濟程序，受刑人（受處分人）或其他有異議權人對於檢
    察官執行之指揮聲明異議之時機，應以檢察官指揮執行之刑
    罰或保安處分正在執行中為前提，若已執行完畢，即無以聲
    明異議程序予以救濟之實益可言（最高法院111年度台抗字
    第554號裁定意旨參照）。
三、次按，犯最重本刑為5年以下有期徒刑以下之刑之罪，而受6
    月以下有期徒刑或拘役之宣告，或於數罪併罰之數罪均得易
    科罰金，其應執行之刑逾6月者，均得以新臺幣（下同）1千
    元、2千元或3千元折算1 日，易科罰金。但易科罰金，難收
    矯正之效或難以維持法秩序者，不在此限。刑法第41條第1
    項、第8項亦有明文規定。而依刑事訴訟法第457條第1項前
    段之規定，有關宣告有期徒刑、拘役得否准許易科罰金之執
    行裁判事項，應由為裁判法院對應之檢察署檢察官指揮之。
    再考量易科罰金制度，其旨在救濟短期自由刑之流弊，性質
    屬易刑處分，乃基於特別預防刑事政策之立法，冀藉受短期
    自由刑宣告之受刑人，經由易科罰金之處罰促使改過遷善達
    到復歸社會之刑罰目的；至是否有上開法條所稱「難收矯正
    之效或難以維持法秩序」之情形，則係由執行檢察官於具體
    個案，審酌犯罪特性、情狀及受刑人個人因素等事項而為合
    於立法意旨之裁量，檢察官此項裁量權之行使，倘無違法、
    不當或逾越法律授權等濫用權力之情形，即不得任意指摘其
    執行指揮有何違法、不當，自無對之聲明異議之餘地。 （
    最高法院111年度台抗字第356號裁定意旨參照）。
四、經查：
  ㈠受刑人前因違反藥事法、偽造文書等案件，經本院以107年度
    訴字第1072號判決判處有期徒刑3月（共2罪，均不得易科罰
    金）、5月（共3罪，均得易科罰金）、3月（1罪，得易科罰
    金）。就不得易科罰金之有期徒刑部分，應執行有期徒刑5
    月；得易科罰金之有期徒刑部分，應執行有期徒刑1年確定
    。又上開不得易科罰金之有期徒刑部分，經臺灣臺中地方檢
    察署（下稱臺中地檢署）檢察官以111年度執字第767號案件
    執行，得易科罰金之有期徒刑部分，經該署檢察官以111年
    度執字第768號案件執行等情，有臺灣高等法院被告前案紀
    錄表在卷可稽，並經本院調取臺中地檢署111年度執字第767
    號、第768號執行卷宗核閱無訛。
  ㈡關於臺中地檢署檢察官111年執字第767號執行指揮書部分：
    受刑人係於111年5月9日具狀向本院提起本件聲明異議，經
    本院收受後予以分案，此有刑事聲明異議狀上之收文章可查
    。而臺中地檢署檢察官以111年執字第767號執行指揮書所執
    行之有期徒刑部分，已於111年5月10日執行完畢，有執行指
    揮書、臺灣高等法院被告前案紀錄表附卷可查。揆諸上開說
    明，此部分既已執行完畢，則不論檢察官所為該執行指揮是
    否允當，自無以聲明異議程序予以救濟之實益可言。從而，
    受刑人此部分所為之聲明異議，於法未合，應予駁回。
  ㈢關於臺中地檢署檢察官111年執字第768號執行指揮書部分：
　⒈受刑人於111年2月7日到案執行時，向臺中地檢署聲請就此部
    分易科罰金，有卷附請求准予易科罰金聲請表可參。經送檢
    察官批核，檢察官以「受刑人自99年6月起，即販賣『新肝寶
    精』等禁藥，由臺中地檢署給予緩起訴處分，再於101年至10
    3年，仍繼續輸入及販賣『新肝寶精』等禁藥，由臺灣新北地
    方法院判處6月，緩刑3年，竟不知悔改，猶再三於本件販賣
    『新肝寶精』等禁藥，甚至進一步偽造日本藥廠藥品外包裝盒
    一大批，準備偽造藥品出售，行為惡劣，影響國民健康，且
    有反覆再犯行為，非發監難收矯正之效，亦無法維持法秩序
    ，不准易科罰金」為由，不准受刑人易科罰金之聲請。受刑
    人再提出「受刑人聲請易科罰金/社會勞動陳述意見書」表
    明：「受刑人已深思悔過，近5年以來均守法如紀，且受刑
    人年屆65歲，身體已欠佳，經過此次之後，希望懇求檢察官
    給予自新機會，可以為社會服務」等語。經檢察官再審核受
    刑人之意見後，仍否准受刑人易科罰金之聲請，並在審核結
    果欄勾選不准易科罰金。嗣書記官於同日15時08分許，將檢
    察官上開否准決定轉知受刑人，並告知受刑人若對此不准易
    科罰金之命令不服，可依刑事訴訟法第484條之規定，向法
    院聲明異議，並向受刑人確認無12歲以下小孩需要社會局安
    置之情形等情，業經本院依職權調閱受刑人本件執行卷宗查
    閱無訛。足認檢察官於核發本案執行指揮書為指揮執行前，
    已給予受刑人充分陳述意見之機會，並審酌受刑人聲請易科
    罰金之意見，而向受刑人說明不准易科罰金之理由後，再給
    予其陳述意見之機會，顯已合於正當法律程序之要求。
　⒉又檢察官否准受刑人易科罰金之聲請而發監執行，依前所述
    ，乃因受刑人於99年6月起即因販賣禁藥經檢察官為緩起訴
    處分確定，事後仍繼續販賣同種類禁藥，經法院判刑並給予
    緩刑機會後，仍不知悔改，再度犯本案，甚且有偽造行為，
    情節更加嚴重，而認不執行原宣告刑，難收矯正之效、難以
    維持法秩序。足見檢察官已就受刑人所犯之具體個案，審酌
    其所犯之罪之犯罪特性、情狀、與前案所犯販賣禁藥案件之
    關聯性及受刑人之個人因素等事項綜合裁量後，所為之裁量
    決定，並無何違法或專斷濫用之情形，復具體說明其不准受
    刑人易科罰金之理由，所為之裁量尚符合刑罰之矯正目的，
    屬於合目的性之裁量，並無逾越法律授權或裁量瑕疵，難認
    檢察官執行指揮有何違法、不當之處。
　⒊再者，受刑人雖以其現有正當之工作，且有年紀高達94歲之
    母親需照顧生活起居，又其本身亦有高血壓等三高病症纏身
    ，無論於身體、家庭、職業等因素，均不適於執行徒刑云云
    ，然檢察官審酌得否易科罰金，並非僅考量受刑人之工作、
    生活狀況，並應衡量國家對受刑人實施之具體刑罰權是否得
    收矯正之效及維持法秩序，而本件檢察官審酌上情，認易刑
    處分之執行方式對於受刑人不生教化作用，未能收矯正之效
    果，則受刑人以上開有工作、照顧母親、身體狀況等因素聲
    明異議，並無理由。
　⒋綜上，本件檢察官於指揮執行時，經綜合考量受刑人之犯罪
    情節及個別具體事由後，既認定受刑人確有非入監執行「難
    收矯正之效」及「難以維持法秩序」之情形，並具體說明其
    不准易科罰金之理由，亦無逾越法律授權或專斷等濫用權力
    之情事。從而，本件受刑人以上開情詞對檢察官執行之指揮
    聲明異議，為無理由，應予駁回。　
五、依刑事訴訟法第486條，裁定如主文。　
中　　華　　民　　國　　111 　年　　6 　　月　　13　　日
                  刑事第六庭    法  官 蔡逸蓉
以上正本證明與原本無異。
如不服本裁定，應於收受送達後5日內向本院提出抗告狀。（應
附繕本）
　　　　　　　　　　　　　　　　書記官  葉俊宏　　
中　　華　　民　　國　　111 　年　　6 　　月　　13　　日